臺灣高等法院臺中分院刑事裁定
110年度毒抗字第1085號

抗  告  人  
即  被  告  卓國健


上列抗告人即被告因違反毒品危害防制條例案件，不服臺灣臺中
 地方法院中華民國110年7月30日觀察、勒戒裁定（110年度毒聲
字第989號；聲請案號及偵查案號：臺灣臺中地方檢察署110年度
聲觀字第790號、110年度毒偵字第1997號），提起抗告，本院裁
定如下：
    主  文
抗告駁回。
    理  由
一、抗告意旨略以：①抗告人即被告卓國健（下稱被告）於民國1
    08年8月6日為警查獲之施用毒品案件，是被告配合警方定期
    驗尿呈毒品陽性反應而查獲，該案被告有提出處方籤，證明
    被告於驗尿期間，因感冒發燒而飲用醫院所開含大麻成分的
    退燒藥水，該案獲判不起訴處分，在此之前被告根本未再碰
    觸安非他命或大麻，是被告在上開誤會發生心灰意冷之下拿
    起玻璃球所剩殘渣吸食，當晚至警局後深感悔恨，向警方自
    首坦承此事，並親自帶員警至家中主動取出玻璃球給警方，
    並非如該案起訴書所載係警方前往被告家中查緝並搜索查獲
    ，再者被告協助警方查緝毒品販賣者，其配合警方之行為均
    已充分表現悔意。②108年8月至110年8月，這2年多期間，被
    告都有依照規定定期至警局驗尿，驗尿結果亦能證明無再犯
    情事，請法院將被告2年表現良好做為參考依據，且被告的
    父親年邁、罹病，難以承受被告因施用毒品而進勒戒處所，
    被告現有穩定工作，為家中經濟支柱，有妻子及兒女要扶養
    ，還要繳房貸，若進勒戒處所，被告的工作將不保，被告深
    知自己之前所犯的錯誤，請酌情發落，撤銷原裁定，改以易
    科罰金、易服勞役或延長戒癮治療之時間為處罰等語。
二、按犯毒品危害防制條例第10條之罪者，檢察官應聲請法院裁
    定，令被告入勒戒處所觀察、勒戒，其期間不得逾2月；觀
    察、勒戒後，檢察官依據勒戒處所之陳報，認受觀察、勒戒
    人無繼續施用毒品傾向者，應即釋放，並為不起訴之處分；
    認受觀察、勒戒人有繼續施用毒品傾向者，檢察官應聲請法
    院裁定令入戒治處所強制戒治，其期間為6個月以上，至無
    繼續強制戒治之必要為止，但最長不得逾1年；依前項規定
    為觀察、勒戒或強制戒治執行完畢釋放後，3年後再犯第10
    條之罪者，適用前2項之規定，毒品危害防制條例第20條第1
     項、第2項、第3項分別定有明文。前揭規定中所謂「3年後
    再犯」，經最高法院刑事大法庭以109年度台上大字第3826
    號裁定統一見解為：只要本次再犯（不論毒品危害防制條例
    第20條規定修正施行前、後）距最近一次觀察、勒戒或強制
    戒治執行完畢釋放，已逾3年者，即該當之，不因其間有無
    犯第10條之罪經起訴、判刑或執行而受影響。且不論其行為
    係在109年7月15日新法施行生效前或施行生效後所為（同條
    例第35條之1第1、2款參照），均應適用同條第1、2項（即
    應先觀察勒戒或強制戒治）之規定。次按97年4月30日修正
    公布之毒品危害防制條例第24條第1項，改採「觀察、勒戒
    或強制戒治」與「附命緩起訴」處分並行之雙軌模式，附命
    緩起訴處分並擴及毒品危害防制條例第23條第2項之情形，
    可見立法者有意在附命緩起訴處分程序，對施用第一、二級
    毒品者，採更寬容之態度。上述二程序之執行方式有別，其
    間仍有差異。前者依毒品危害防制條例第20條第1項、第2項
    規定，視其執行成效，由觀察、勒戒，進而強制戒治，循序
    為之。後者依（修正前）毒品危害防制條例第24條第1項規
    定，檢察官得為「附命緩起訴處分」。而依「戒癮治療完成
    認定標準」規定，「戒癮治療」包括「藥物治療、心理治療
    、社會復健治療」、「戒癮治療之期程以連續1年為限」、
    檢察官為「附命緩起訴」處分，得指定被告應遵行事項。被
    告同意參加附命緩起訴處分，即應完成「戒癮治療」、檢察
    官指定之應遵行事項至緩起訴期間屆滿止。被告在「戒癮治
    療」完成前，難認得與觀察、勒戒「已執行完畢」之情形等
    同視之。「附命緩起訴」處分雖得佐以採尿、對相關規定遵
    守等約制方式，使被告確實完成「戒癮治療」，但被告在「
    戒癮治療」完成前，難認得與觀察、勒戒「已執行完畢」之
    情形等同視之。故被告因「戒癮治療」未完成，其「附命緩
    起訴」處分被撤銷，自與觀察、勒戒執行完畢之情形有別，
    不能等同曾受觀察、勒戒之處遇。被告於緩起訴期間既未完
    成戒癮治療，經檢察官撤銷其緩起訴處分，因不等同曾受觀
    察、勒戒或強制戒治執行完畢之處遇，自應回復原緩起訴處
    分不存在之狀態，由檢察官依現行法規定為相關處分，不得
    逕行起訴 （最高法院110年度台非字第98號刑事判決要旨參
    照）。
三、經查：
  ㈠本案被告於107年6月15日上午7時許，在臺中市○○區○○路0段0
    00巷0號住所內，以將第二級毒品甲基安非他命置於玻璃球
    內燒烤加熱，吸食其煙霧之方式，施用甲基安非他命1次，
    嗣經警方查獲，並扣得第二級毒品甲基安非他命1包（驗餘
    淨重0.2719公克）等情，業據被告於警詢及偵訊時坦承不諱
    （見毒偵2894卷第8至9頁反面、第33頁正反面），且被告為
    警查獲後，經警採集尿液經送檢驗結果，確呈安非他命及甲
    基安非他命陽性反應等情，有臺中市政府警察局霧峰分局扣
    押筆錄扣押物品目錄表、採尿同意書及尿液真實姓名對照表
    （見毒偵2894卷第10至12、16、17頁）、扣案物照片、毒品
    初步檢驗報告、詮昕科技股份有限公司濫用藥物尿液檢驗報
    告、衛生福利部草屯療養院鑑驗書（見毒偵2894卷第14、15
    頁；核交3109卷第2、6頁）在卷可稽，復有上開查獲之甲基
    安非他命1包扣案可佐，足認被告前揭任意性自白與事實相
    符，而堪採信。是被告確有於前開時間及地點，施用第二級
    毒品甲基安非他命之犯行，堪可認定。
  ㈡被告本案施用第二級毒品犯行 ，前經臺灣臺中地方檢察署（
    下稱臺中地檢署）檢察官以107年度毒偵字第2894號為緩起
    訴處分確定，緩起訴期間自107年11月7日至109年11月6日止
    ；惟被告於上開緩起訴期間内之108年8月5日故意更犯施用
    第二級毒品罪，經臺中地檢署檢察官以108年度毒偵字第293
    7號起訴，並經臺灣臺中地方法院以108年度簡字第1340號判
    決判處罪刑確定，臺中地檢署檢察官乃就被告本案施用第二
    級毒品之犯行，以109年度撤緩字第671號撤銷上開緩起訴處
    分，並經臺灣高等檢察署臺中檢察分署以109年度上聲議字
    第2416號駁回被告再議而確定等情，有上開緩起訴處分書、
    撤銷缓起訴處分書及臺灣高等法院被告前案紀錄表在卷足憑
    。是以被告前開附命戒癮治療之緩起訴處分既經撤銷，且並
    未完成附命緩起訴之戒癮治療，不能等同曾受觀察、勒戒之
    處遇，即仍有現行條文第20條觀察、勒戒及強制戒治制度之
    適用。而被告未曾接受觀察、勒戒或強制戒治之處分，此有
    臺灣高等法院被告前案紀錄表及在監在押紀錄表在卷可參，
    依首揭說明，檢察官就被告本案施用第二級毒品犯行，聲請
    裁定將被告送勒戒處所觀察、勒戒，核無不合，應予准許。
　㈢被告雖以前揭情詞提起抗告，並請求本院撤銷原裁定，及就
    其本案施用第二級毒品犯行，改以易科罰金、易服勞役或延
    長戒癮治療之時間為處罰云云。惟查：
　⒈按毒品危害防制條例所規定之「觀察、勒戒」程序，係針對
    受處分人所為保安處分，目的在戒除行為人施用毒品身癮及
    心癮，以達教化與治療之目的，其立法意旨在幫助施用毒品
    者戒毒，性質上為一療程，而非懲罰，並屬強制規定，除檢
    察官審酌個案情形，依同條例第24條第1項為附命完成戒癮
    治療之緩起訴處分外，凡經檢察官聲請法院裁定將被告送勒
    戒處所觀察、勒戒者，法院僅得就其聲請審查被告是否有施
    用毒品之行為，以及被告是否為「初犯」或為觀察、勒戒、
    強制治療執行完畢後「3年內再犯」而為准駁之裁定，並無
    自由斟酌以其他方式替代或得以其他原因免予或暫緩執行之
    權。
　⒉本案被告確有上開施用第二級毒品犯行，業如前述，且經檢
    察官為觀察、勒戒之聲請，依前揭說明，法院即應依前開規
    定裁定令入勒戒處所執行觀察、勒戒，而無自由裁量得以其
    他方式替代或得以其他原因免予或暫緩執行之餘地。至於被
    告所稱其另案起訴書所載查獲情形與實際狀況不符、其於緩
    起訴期間表現良好、其已深具悔意等情，核與本案是否應裁
    定送勒戒處所觀察、勒戒之法律判斷無關。是抗告意旨謂：
    請求以易科罰金、易服勞役或延長戒癮治療之時間代替觀察
    勒戒處分云云，顯無理由。
  ⒊至於抗告意旨雖另稱：被告之父親年邁、罹病，難以承受被
    告因施用毒品而進勒戒處所，家中經濟狀況有賴被告維持云
    云。然被告此部分所述，縱令屬實，核非屬法定免除應送觀
    察、勒戒之事由，亦與被告是否應裁定令入勒戒處所執行觀
    察、勒戒之判斷無涉，故此部分抗告意旨，亦難認有理由。
四、綜上所述，原審因認檢察官之聲請為正當，依毒品危害防制
    條例第20條第1項規定，裁定被告施用第二級毒品，令入勒
    戒處所觀察、勒戒，其期間不得逾2月。經核無不合，被告
    仍執前詞提起抗告，指摘原裁定不當，為無理由，應予駁回
    。
據上論斷，應依刑事訴訟法第412條，裁定如主文。
中　　華　　民　　國　　110 　年　　9 　　月    22　  日
                  刑事第四庭    審判長法　官  蔡名曜
                                      法　官  邱鼎文
                                      法　官  黃玉琪
以上正本證明與原本無異。
不得再抗告。                                 　
                                      書記官  林姿妤

中　　華　　民　　國　　110 　年　　9 　　月　　22　　日